【裁判字號】    98,交聲,3031
【裁判日期】    981012
【裁判案由】    違反道路交通管理處罰條例聲明異議
【裁判全文】
臺灣臺北地方法院交通事件裁定        98年度交聲字第3031號
原處分機關  交通部公路總局臺北區監理所
異  議  人
即受處分人  甲○○
上列受處分人因違反道路交通管理處罰條例案件，對於交通部公
路總局臺北區監理所於98年7月13日北監自裁字第裁40─CW00000
00號裁決書（原舉發案號：北縣警交字第CW0000000號）及98年7
月13日北監自裁字第裁40─CW0000000 號裁決書（原舉發案號：
北縣警交字第CW0000000號）聲明異議，本院裁定如下：
    主  文
異議均駁回。
    理  由
一、聲明異議意旨略以：異議人即受處分人甲○○於民國96年6
    月左右收到超速違規通知，再行經該舉發路段發覺多項與舉
    發內容有疑慮之處：(1)舉發相片拍攝位置位處出彎口前幾十
    公尺，且當日為下雨天，應無法如舉發相片所示以105 公里
    時速行進；(2)舉發拍攝地前並無「明顯」告示，雖有「小型
    」告示牌，敢問在專心駕駛過彎之際豈有餘力注意到「小」
    如神主牌之警告標示；(3)舉發時間點，有新聞報導測速照相
    器之公信力有嚴重誤差值，且舉發時速的超過值也正好與此
    疑慮相左；(4)人民有申訴之權利，異議人第一次申訴時，舉
    發單位回函原處分並無疑義，異議人便遵守法律前往監理所
    受罰繳款，承辦人員卻說電腦違規條款與舉發單位答覆函內
    容不符而無法結案，異議人故再次提起申訴，歷經數月舉發
    單位仍作相同回應，異議人再度前往監理所受罰繳款，仍得
    到相同回應，無法結案，致淪為最後回函為「誤植」，舉發
    單位與監理所互踢皮球，罔顧人民權益，案件便應此拖延兩
    年，異議人花費無數心力、時間，僅換得公家單位不負責任
    之拖延態度，簡直荒唐至極；(5)舉發地點除非專業賽車手，
    否則根本無法在雨天內達到舉發之違規時速，警察為績效無
    所不用其極，後即便提出申訴，亦無疾而終，民眾豈不成為
    公家單位為爭取績效下的犧牲品等云云，爰對上開二件原處
    分不服，依法聲明異議，均請求撤銷原處分。
二、原處分機關以：異議人即受處分人甲○○所有車牌號碼7617
    -DQ號自用小客車，於96年6月10日14時46分，在臺北縣106
    縣道58.3公里處（石碇往平溪方向）處，「行車速限為時速
    40公里之路段，經雷射測速照相以時速105 公里之速度超速
    」及「駕駛人行車速度超過規定之最高時速60公里以上」，
    原舉發機關即臺北縣政府警察局瑞芳分局交通警察分隊警員
    分別以異議人所有上開自用小客車有違反道路交通管理處罰
    條例第43條第1項第2款、第43條第4 項規定而逕行掣單舉發
    ，嗣經異議人於應到案日期96年7 月28日前提出申訴，原處
    分機關即臺北市交通事件裁決所函請原舉發機關調查結果，
    仍認異議人有上揭違規行為，於98年7 月13日分別以北監自
    裁字第裁40─CW0000000 號裁決處分「限速40公里，經測時
    速105 公里，超速65公里（60公里以上未滿80公里）」，依
    道路交通管理處罰條例第43條第1項第2款規定，裁處罰鍰新
    臺幣（下同）8千元，並依同條例第63條規定記違規點數3點
    ，施以道路交通安全講習，另以北監自裁字第裁40─CW0000
    000 號裁決處分「駕駛人行車速度超過規定之最高時速60公
    里以上（處車主）」，依道路交通管理處罰條例第43 條第4
    項規定，裁處吊扣汽車牌照3 個月，有上開舉發違反道路交
    通管理事件通知單、裁決書、交通事件聲明異議狀、送達回
    證、臺北縣政府警察局瑞芳分局函等資料在卷足憑等語。
三、按行車速度，依速限標誌或標線之規定，道路交通安全規則
    第93條第 1項前段定有明文。次按按汽車駕駛人，駕駛汽車
    有行車速度，超過規定之最高時速60公里以上之情形者，處
    新臺幣（下同）6,000 元以上24,000元以下罰鍰，吊扣該汽
    車牌照 3個月，且應接受道路交通安全講習，並記違規點數
     3點，道路交通管理處罰條例第43條第 1項第 2款、第 4項
    前段、第 5項前段及第63條第 1項第 3款分別定有明文。是
    汽車駕駛人如有駕駛汽車其行車速度超過規定之最高時速60
    公里以上未滿80公里之違規行為經警舉發，且已於舉發通知
    單所載應到案日期前提出申訴，經交通裁決主管機關調查後
    仍認定前揭違規行為屬實者，依道路交通管理處罰條例第43
    條第 1項第 2款、第 4項前段、第 5項前段、第63條第 1項
    第 3款、第24條、違反道路交通管理事件統一裁罰基準及處
    理細則（下稱處理細則）第44條第 1項及違反道路交通管理
    事件統一裁罰基準表（下稱基準表）之規定，應對該汽車駕
    駛人處以8,000元之罰鍰，吊扣該牌照3個月，並記違規點數
    3點及應施以道安講習。再按道路交通管理處罰條第 7條之2
    第 2項固規定，對於超速違規行為之處罰，以科學儀器取得
    證據資料證明情形，在一般道路須至少於100 公尺前明顯標
    示之。惟該條規定係意在提醒汽車駕駛人應按速限行駛，以
    免因剎那瞬間之超速而被處罰，蓋汽車駕駛人為整體用路人
    之安全本即應按速限行駛，並非是因為看到有警告牌、看到
    有測速照相，為免被處罰才要遵限行駛，自為當然解釋。再
    該條項所指之「明顯標示」，應係指通常人之標準，依設置
    之位置、大小、地點，只要一般行經該路段之駕駛人在依速
    限正常行駛之情形下可以注意看到即可，至於每位經過駕駛
    人是否確實都有看到牌示，自難一一加以個別考量，合先說
    明。
四、經查：
  (一)本件受處分人於本院98年8 月25日訊問時坦認於上揭時地，
    駕駛上開車輛行經台北縣106 縣道58.3公里處（石碇往平溪
    方向）處，該路段之行車限速時速係40公里道路，亦為設置
    於該處之雷射測速照相設備儀器拍照採證等事實，核與證人
    即本件舉發員警乙○○○於本院98年8 月25日訊問時證述情
    節相符，並有受處分人聲明異議狀、台北縣政府警察局北縣
    警交字第CW0000000號、第CW0000000號舉發違反道路交通管
    理事件通知單、舉發違規照片、交通部公路總局台北區監理
    所交通違規案件陳述書附卷足憑（見臺灣臺北地方法院98年
    度交聲字第3031號，以下簡稱本院3031卷，第4至6頁、第7
    至9 頁、第19頁、第24頁、第31頁），是受處分人駕駛上開
    車輛於上揭時間，行經上開路段，並為設置該處之雷射測速
    照相設備儀器拍照採證之事實，洵堪認定。
  (二)依本院卷第8 頁雷射測速儀照相設備拍攝之照片所示：照片
    正中央稍偏右些之受處分人駕駛上開車輛，途經該處時，經
    雷射測速儀照相設備測得該車行進時速為105 公里，此觀照
    片中各欄位顯示「石碇往平溪106 縣道58.3公里限速40公里
    」、「96-06-1 0 TIM 14：46-K MH-105-N006FR」自明，意
    即：「違規地點106 縣道58.3公里，限速40公里，行向石碇
    往平溪」、「96年6月10日14時46分，時速105公里，照片編
    號N006FR」，並有舉發照片在卷可徵。復酌證人即舉發員警
    乙○○○於本院98年8 月25日訊問時證述：「我任職台北縣
    政府警察局瑞芳交通分隊，本件是我舉發，而本件違規時間
    96 年6月10日下午2時46分，在臺北縣106線道58.3公里處石
    碇往平溪方向，當地限速四十公里，違規車輛7617-DQ 自用
    小客車，那是自動拍照照相時速105 公里，超速六十五公里
    ，到達六十公里以上，依照道路交通管理處罰條例第四十三
    條第一項第二款處罰車主，因為違規人違規時間，應該依照
    新道路交通管理處罰條例第四十三條第一項第二款規定，屬
    於危險駕駛，所以在開具單號：北縣警交第CW0000000、CW0
    000000兩張舉發單。其中CW0000000 這張處汽車車主吊扣牌
    照三個月，另一張CW0000000 處罰新台幣八千元，因為當地
    限速四十公里，他時速105 公里，超速65公里，他等於又違
    反到第四十三條第四項的規定，所以才另開立CW0000000 處
    汽車車主吊扣汽車牌照三個月。依照現行的交通規定，是一
    張紅單開一項違規，第一個違規超速，另外已經到達危險駕
    駛，有兩項處罰，所以我開立兩張舉發單。他的吊扣牌照，
    是他超速六十公里以上，所衍變出來的的。據我所瞭解，剛
    才受處分人所講的三十三條，是在高速公路上違規，不是在
    一般道路上違規」等語明確綦詳（見本院3031卷第49頁）。
    是受處分人駕駛上開車輛之前揭違規，迭經舉發員警乙○○
    ○依法舉發，洵堪認定。
  (三)按「第1項第2款第1目供交易使用之非計價衡器及第7款第2
    目公務檢測用雷射測速儀（光達式）列為應經檢定法定度量
    衡器之規定，自中華民國96年1月1日施行；但對於施行日前
    已使用中之公務檢測用雷射測速儀（光達式），自中華民國
    97年1月1日施行。」為度量衡器檢定檢查辦法第3條第3項所
    明定；再者，證人即舉發員警乙○○○於本院98年8 月25日
    訊問時證述：本件舉發當時是在96年6 月，當時還沒有說要
    檢驗，而該儀器是由合法廠商向國外採購進來的，採購當時
    ，臺灣那時候還沒有檢驗規範，是在97年之後測速儀才要求
    要檢驗，且該儀器係雷射在國外使用多年，準確度很精準等
    語綦詳（見本院3031卷第50頁），並有臺北縣警察局88年度
    購置微電腦雷射測速照相設備數量分配表在卷足憑（見本院
    3031卷第62頁）。是本案舉發之雷射測速儀係於88年採購，
    且於97年1月1日前已開始使用，本案發生時間係96年6 月，
    該雷射測速儀依法尚毋須我國度量衡器檢定單位驗證，應堪
    認定。再者，上開雷射測速儀係雷射（見本院3031卷第50頁
    背面），並有臺北縣政府警察局瑞芳分局97年4 月10日北縣
    警瑞交字第0970007199號函在卷可稽（見本院3031卷第13頁
    ），職是，受處分人辯稱：當時有新聞媒體報導測速照相器
    有嚴重誤差值云云，惟證人即舉發員警乙○○○於98年8 月
    25 日於本院訊問時具結證述：前陣子新聞報導測速照相器
    有嚴重誤差值，雖有申訴成功，但那是埋設在地上的固定性
    感應線圈等語，是受處分人對於此部分之事實顯然有所誤認
    ，且本件舉發當時所用之雷射測速照相儀器亦無何積極證據
    足以認定有何足以排除儀器不準、失靈之虞情形，是受處分
    人上開辯稱與事實不符，委實難採。
  (四)受處分人雖就本件測速地點警告牌之設置位置、大小不明顯
    有所爭執云云。惟查：關於本件現場警告牌設置之位置，核
    對現場警告牌設置照片所示以觀（見本院3031卷第53頁），
    可知本案測速照相器設置之前方100公尺以上之106縣道58.1
    K+50公尺石碇往平溪方向已設有固定式的警告牌，且該固定
    式警告牌係設置在電線桿上，係標示有「常有測速照相」字
    樣之長方形黃底黑字黑框牌告，且四週均無任何遮蔽物，況
    該警示牌左下方並有景點廣告牌二面，是該地點應為出彎口
    附近指示方向之明顯位置，且景點廣告牌之設置亦容易吸引
    駕駛人之目光，因此，設於相同視線位置之警告牌，仍屬清
    晰明顯易見，且一般駕駛人在速限以內正常行駛，並有注意
    車前狀況之情形下，應可立即察知該其右前方之該牌示為提
    醒有測速照相之警告牌示，應不生受處分人所辯本件測速地
    點警告牌之設置位置、大小不明顯之情事，洵堪認定。至於
    受處分人又稱專心駕駛之際，難有餘力注意該小如神主牌之
    警告牌云云，然參酌現場照片以觀（見本院3031卷第53至54
    頁），上開106縣道56.7K石碇往平溪方向地面及路旁設有限
    速40公里標示牌、57K+50公尺處地面噴有限速40公里、58.3
    K石碇往平溪方向地面噴有慢字，即便受處分人未看見「小
    如神主牌」之「常有測速照相」字樣，應知該路段地面有清
    晰明顯易見之限速只有40公里文字，汽車駕駛人本應即遵限
    行駛，豈可因未見「常有測速照相」字樣，即可不遵限駕駛
    之理。是受處分人所辯與事實不符，乃係空言、卸責之詞，
    ，殊難採信。
  (五)又受處分人亦辯稱舉發位置除非專業賽車手，否則根本無法
    在雨天內達到前揭105 公里之時速云云。經查，證人即舉發
    員警乙○○○於本院98年8 月25日訊問時證述：本件在上開
    違規路段106 縣道58公里，是兩線道，彎道到58.1公里，就
    開始有直路，有點小彎而已，而且本件違規地點的路段，有
    可能加速到時速105 公里，比那更快的也有，伊常常在這裡
    執行測速照相，時速110、120以上的都有，而且從照片，受
    處分人駕駛的車輛有水花噴濺出來等語（見本院3031卷第49
    頁背面）。復參酌設有測速告示牌地點現場照片所示（見本
    院30 31卷第53頁上方照片編號03）：106縣道58.1K+50公尺
    處確實為彎道、兩線道，且道路幅面寬敞，盡頭轉彎處對照
    電線桿分布位置並非大彎，進入轉彎處亦有相當之轉彎弧度
    ，可令駕駛人順勢轉彎，而58.3K 測速照相地點現場照片（
    見本院3031卷第53頁下方照片編號04），為筆直之道路，駕
    駛人順勢轉彎後突遇直線道路，依一般駕駛人之直覺反應，
    勢必將踩油門補足因轉彎減速之車速，復佐以證人即舉發員
    警乙○○○提出予本院供參之該路段時速100 公里以上前案
    相關其他車輛超速違規舉發資料佐證（見本院3031卷第63至
    67頁），是本件該路段車速確曾有105公里、112公里之超速
    違規紀錄，職是，本件該路段時速達105 公里，並非不可能
    ，應堪認定。再者，本件受處分人提供之違規照片（見本院
    3031卷第8 頁）以觀，本件受處分人所駕駛之車輛為有後車
    廂之自小客車，且在正常狀況下，該車後方水花會向下噴出
    ，而水花噴出之狀態受空氣動力影響則取決於車速，速度越
    快水花噴出之狀態將越呈現霧狀，據此違規照片所顯示之車
    胎行經後與地面之水痕及噴濺起之水花呈現霧狀，足認受處
    分人之速度絕對超過限速，且速度甚快，是本院卷第8 頁雷
    射測速儀照相設備拍攝之照片，應係準確無訛。
  (六)末查，受處分人爭執舉發單位誤植違規條款導致受處分人無
    法繳款結案，浪費受處分人之時間、心力等語，經查：本件
    舉發違反道路交通管理事件通知單、裁決書在可佐（見本院
    3031卷第7頁、第9至10頁；臺灣臺北地方法院98年度交聲字
    第3032號，第1 頁），是本件舉發違反法條均記載為道路交
    通管理處罰條例第43條，即便臺北縣政府警察局瑞芳分局97
    年4月10日北縣警瑞交字第0970007199 號函，確實在說明二
    中有誤植法條之情事（見本院3031卷第13頁），然臺北縣政
    府警察局瑞芳分局於97年7月18日北縣警瑞交字第097001485
    9 號函，亦坦承疏失，並予以更正等語明確（見本院3031卷
    第14頁），且證人乙○○○亦證述：依照交通管理處罰條例
    裁罰，就是舉發單上面所寫的舉發條文依據，第一張舉發單
    是依照第四十三條第一項第二款，第二張是依照第四十三條
    第四項，本件有兩張舉發單，因此，有兩張裁決書等語。是
    部分之誤植法條並未構成本件裁罰有何錯誤或虛偽之處，自
    難遽為對異議人有利之認定。
五、綜上，受處分人確有「限速40公里，經測時速105 公里，超
    速65公里（60公里以上未滿80公里）」及「駕駛人行車速度
    超過規定之最高時速60公里以上（處車主）」之超速違規情
    事，經原處分機關依違反道路交通管理處罰條例第43條第1
    項第2款，及第43條第4項規定、違反道路交通管理事件統一
    裁罰基準及處理細則所訂之違反道路交通管理事件統一裁罰
    基準表之規定，裁處受處分人罰鍰8千元，吊扣該汽車牌照3
    個月，且應接受道路交通安全講習，並記違規點數3 點，核
    無違誤。是本件受處分人之異議為無理由，自應將其異議駁
    回。
據上論斷，應依道路交通案件處理辦法第19條，裁定如主文。
中    華    民    國    98    年  10    月    12      日
                      交通法庭法  官  施添寶
以上正本證明與原本無異。
如不服本裁定，應於裁定送達後5日內，向本院提出抗告狀。
                              書記官  陳弘文
中    華    民    國    98    年  10    月    12      日

司法院資訊處製作；財團法人民間司法改革基金會備份。
